臺灣臺南地方法院刑事判決　　　　　　　　　　　　八十九年度訴字第一三一四號
　　公　訴　人　臺灣台南地方法院檢察署檢察官
　　被　　　告　丁○○
　　　　　　　　丙○○
　　　　　　　　辛○○
　　　　　　　　卯○○
　　　　　　　　庚○○
　　　　　　　　酉○○
　　　　　　　　壬○○
　　　　　　　　丑○○
　　　　　　　　癸○○
　　　　　　　　乙○○
　　　　　　　　甲○○
　　　　　　　　子○○
　　　　　　　　巳○○
　　　　　　　　寅○○
右列被告等因偽造文書等案件，經檢察官提起公訴（八十九年度偵字第一一二八八號
、八十九年度偵字第九九九三號、八十九年度偵字第八一五五號、八十九年度偵字第
九二七六號、八十九年度偵字第九八０四號、八十九年度偵字第九一三七號），本院
判決如左：
    主  文
丁○○、辛○○、卯○○、庚○○、酉○○、丑○○、癸○○、乙○○共同意圖為自
己不法之所有，以詐術使人將本人之物交付，各處拘役參拾日，如易科罰金，均以參
佰元折算壹日。
甲○○、巳○○、寅○○共同意圖為自己不法之所有，以詐術使人將本人之物交付，
均累犯，各處拘役肆拾日，如易科罰金，均以參佰元折算壹日。
丙○○、壬○○、子○○共同行使偽造私文書，足以生損害於他人，各處有期徒刑參
月，如易科罰金，均以參佰元折算壹日。丙○○偽造如附表所示之物，均沒收。
    事  實
一、甲○○於民國八十四年間因侵占案件，經台灣板橋地方法院以八十四年訴緝字第
    二二八號判處有期徒刑八月，嗣經台灣高等法院、台灣最高法院分別駁回上訴確
    定，於八十五年六月一日執行完畢；巳○○於八十三年間因竊盜案件，經本院以
    八十三年度易字第一四九三號判處有期徒刑八月，甫於八十四年二月十八日執行
    完畢；寅○○於八十一年因竊盜案件，經本院以八十一年度易字第四八一六號判
    處有期徒刑一年，甫於八十四年二月五日執行完畢。
二、未○○、申○○、戌○○、戊○○、天○○、辰○○（均由本院另行審理中）、
    不詳姓名綽號「阿國」、「阿正」之成年男子等人於民國八十八年中，在報紙刊
    登代辦萬泰商業銀行（以下簡稱萬泰銀行）及其他銀行之小額信用貸款廣告，並
    由戌○○掛名對外聲稱擔任董事長，實際負責人為未○○，天○○擔任未○○之
    司機，辰○○負責將辦理信用貸款客戶所填寫之申辦證件交萬泰商業銀行林森分
    行行員午○○（另由本院審理中），申○○、綽號「阿國」、「阿正」負責接聽
    銀行來電之徵信工作，未○○則負責偽造不實之員工職務證明書、各類薪資所得
    扣繳及免扣繳憑單等資料。詎丁○○、丙○○、辛○○、卯○○、庚○○、酉○○、壬○○、丑○○、癸○○、乙○○、甲○○、子○○、黃豫龍、寅○○等人
    明知渠等並未在如附表所示之公司任職，竟與未○○、申○○、戌○○、戊○○
    、天○○、辰○○、不詳姓名綽號「阿國」、「阿正」之成年男子等人共同基於
    意圖為自己不法所有之犯意聯絡，依照未○○或戊○○、戌○○、辰○○等人之
    指示，在萬泰銀行小額循環信用貸款申請書上填載渠等於附表所示之公司任職、
    職稱、薪水等不實資料，致萬泰銀行陷於錯誤，誤以為貸款申辦人均有資力，而
    據以核發新台幣（以下同）計一百五十六萬元之小額循環信用貸款（核貸明細詳
    如附表），未○○等人於收取萬泰銀行核發用以領取小額循環信用貸款之薪人類
    救急現金卡後，即提領貸款款項，僅交付巳○○一萬五千元、癸○○數千元，並
    未交付救急現金卡及貸款款項予其餘貸款申辦人，期間並代貸款申辦人繳納部分
    貸款利息，且向除巳○○、癸○○以外之其餘貸款申辦人佯稱萬泰銀行並未核貸
    。嗣經亥○○接獲萬泰銀行之催繳利息通知書後，始知上情，而報警處理。
三、另未○○、申○○、戌○○、戊○○、辰○○及綽號「阿國」、「阿正」，因見
    萬泰銀行核貸，需檢附上一年度公司行號發給之薪資扣繳憑單等資力證明始易於
    核准申請，未○○等人即招徠丙○○、壬○○、子○○等人提供身分證影本予未
    ○○等人，丙○○、壬○○、子○○等人即分別與未○○等人共同基於偽造文書
    犯意之聯絡，由未○○等人制作內容不實如附表所示之「各類所得扣繳暨免扣繳
    憑單」，（丙○○之各類所得暨免扣繳憑單部分，並偽造如附表所示之鑫明實業
    有限公司、代表人己○○○之印章各一顆及印文各一枚），制作內容不實之「各
    類所得扣繳暨免扣繳憑單」，連同丙○○、壬○○、子○○所填載內容不實之萬
    泰銀行小額循環信用貸款申請書，交由辰○○轉交萬泰銀行行員午○○向萬泰銀
    行申請小額信用貸款，致萬泰銀行以為上開提出薪資扣繳憑單之申請人確有資力
    ，而准予核貸，足以生損害於扣繳憑單上所列之公司行號及萬泰銀行審酌核貸之
    正確性。
四、案經亥○○告訴台灣台南地方法院檢察署檢察官發交台南市警察局第五分局報告
    台
灣台南地方法院檢察署檢察官偵查起訴。
    理  由
壹、按法院認為應科拘役、罰金或應諭知免刑或無罪之案件，被告經合法傳喚無正當
    理由不到庭者，得不待其陳述逕行判決，刑事訴訟法第三百零六條定有明文。查
    被告丁○○、庚○○、甲○○、巳○○、寅○○等五人經合法傳喚，無正當理由
    不到庭，有本院傳票回證五紙在卷可稽，爰不待其陳述逕行判決，合先說明如前
    。
貳、被告丁○○、丙○○、辛○○、卯○○、庚○○、酉○○、壬○○、丑○○、癸○○、乙○○、甲○○、子○○、巳○○、寅○○詐欺部分：
    訊據被告丁○○、丙○○、辛○○、卯○○、庚○○、酉○○、壬○○、丑○○
    、癸○○、乙○○、甲○○、子○○、巳○○、寅○○等人（以下簡稱丁○○等
    十四人）固坦承並未在附表所示之公司任職，仍於萬泰銀行小額循環信用貸款申
    請書上填載於上開公司任職之事實，惟均矢口否認有何詐欺之犯行，被告丁○○
    於本院調查時辯稱：申請貸款時伊擔任廚師的工作，係未○○即綽號「阿龍」要
    伊填寫在宇富公司工作云云；被告丙○○則辯稱：申請貸款時伊在雲林釣蝦場工
    作，伊身分證被伊哥哥丁○○拿去，之後告訴伊係要辦信用卡，伊有同意丁○○
    拿身分證去辦信用卡云云；被告卯○○辯稱：申請貸款時伊沒有工作，係「阿龍
    」要伊填寫在金冠吉公司上班云云；被告庚○○於本院調查時辯稱：申請貸款時
    伊並沒有鑫明實業有限公司工作，係阿龍要伊如此填寫云云；被告酉○○辯稱：
    申請貸款時，伊擔任水泥工的工作，係「阿龍」要伊填寫在鑫明實業有限公司上
    班云云；被告壬○○辯稱：伊沒有工作，銀行不貸款給我，朋友介紹說有一個地
    方可以貸款，朋友溫誠議帶我去小北那裡，‧‧我有告訴「阿龍」我沒有工作，
    他說一定可以辦出來，係「阿龍」要伊填寫在莉嘉自粘商標有限公司工作云云；
    被告丑○○辯稱：申請貸款時伊係從事手工藝，係「阿龍」要伊填寫在耕欣實業
    有限公司工作云云；被告癸○○辯稱：申請貸款時伊沒有工作，係「阿龍」要伊
    填寫在耕欣實業有限公司上班云云；被告乙○○則辯稱：申請貸款時伊在污水處
    理場工作，係「阿龍」要伊填寫在金冠吉股份有限公司上班云云；被告甲○○於
    本院調查時辯稱：申請貸款時伊沒有工作，係「阿龍」、「阿弟仔」要伊填載在
    鑫明實業有限公司工作云云；被告子○○辯稱：申請貸款時伊沒有工作，係「阿
    龍」要伊填寫在雨生公司上班云云；被告巳○○於本院調查時辯稱：申請貸款時
    伊擔任油漆工，係「阿龍」要伊填寫在金冠吉股份有限公司上班云云；被告寅○○於本院調查時則辯稱：申請貸款時伊沒有工作，係「阿龍」要伊填寫宇富有限
    公司上班云云。經查：右揭事實，業據被告丁○○等十四人於本院調查、審理中
    自承甚明，復有萬泰銀行小額循環信用貸款申請書影本附卷可稽，被告丁○○等
    十四人佯稱渠等於附表所示之公司行號任職，致萬泰銀行信以為真，而貸予款項
    ，此顯為詐術，且按一般銀行審核是否核發信用貸款，無非係以申請人本身之職
    業及信用狀況是否均屬良好，為影響其決定核貸之重要因素，被告丁○○等十四
    人隱瞞渠等無工作，或擔任臨時工，或無固定性工作之事實，竟虛偽記載不實之
    公司行號，向萬泰銀行申請三十萬元之信用貸款，其動機即屬可疑，況以渠等被
    告倘非無收入即無固定收入，豈有能力負擔貸款之利息，被告丁○○等十四人有
    以此詐術影響萬泰銀行核貸之不法意圖至明，是被告丁○○等十四人辯稱並無詐
    欺犯行云云，顯係事後卸責之詞，當無可採。被告丁○○等十四人之詐欺犯行明
    確，堪以認定，均應依法論科。
參、被告丙○○、壬○○、子○○偽造文書部分：
    訊據被告丙○○、壬○○、子○○（以下簡稱丙○○等三人）均矢口否認有何偽
    造文書之犯行，均辯稱：「阿龍」僅令渠等提供身分證影本並填寫申請書云云。
    則本件首應查明者，係被告丙○○等三人，是否明知被告未○○等人偽造各類所
    得扣繳暨免扣繳憑單等不實資料，而與被告未○○等人有犯意之聯絡？經查：被
    告丙○○於本院九十一年一月二十八日審判筆錄訊問時自承：「（問：你認為依
    你所提供之身分證影本，能向銀行申請信用貸款或提款卡嗎？）不可能。我哥哥
    跟我說的時候，我有懷疑，但我哥哥說可以」等語（詳本院九十一年一月二十八
    日審判筆錄），被告壬○○於本院調查時陳稱：「八十八年底原本我想買房子，
    要貸款，我朋友當我到銀行問，因為我沒有工作，銀行不貸款給我，朋友介紹說
    有一個地方可以貸款，‧‧負責人是阿龍，‧‧我有告訴他我沒有工作，他說一
    定可以辦出來」等語（詳本院九十年十月三十一日訊問筆錄），被告子○○於本
    院審理時自述：「（問：你認為依你所提供之身分證影本，能向銀行申請信用貸
    款或提款卡嗎？）不可能」等語（詳前開審判筆錄），然按行為人對於構成犯罪
    之事實，預見其發生而其發生並不違背其本意者，以故意論，刑法第十三條第二
    項定有明文，學理上稱為不確定故意或未必故意。本件固無證據證明被告丙○○
    等三人知悉被告未○○等人有偽造扣繳憑單之事實，然如前所述，被告丙○○等
    三人既均未在附表所示之公司行號任職，並於填寫申請書時表示質疑，猶任由被
    告未○○等人向萬泰銀行提出貸款之申請，足見渠等主觀上對於偽造文書之構成
    犯罪之事實，仍具有不確定之故意。此外，復有偽造之扣繳憑單三紙在卷可稽，
    被告丙○○等三人上開所辯，顯非實在，無法憑信。是本件被告丙○○等三人另
    犯偽造文書之犯行事證明確，應依法論科。
肆、按扣繳憑單乃用以表示所得人之所得來源及金額，為私文書。核被告丁○○、丙○○、辛○○、卯○○、庚○○、酉○○、壬○○、丑○○、癸○○、乙○○、
    甲○○、子○○、巳○○、寅○○等人以不實之資料向萬泰銀行申請信用貸款，
    均係犯刑法第三百三十九條第一項之詐欺取財罪。被告丁○○等十四人與被告未
    ○○、戌○○、戊○○、天○○、辰○○、申○○、「阿正」、「阿國」等人間
    就上開詐欺犯行，有犯意之聯絡及行為之分擔，均為共同正犯。被告丙○○、壬○○、子○○另偽造如附表所示之各類所得扣繳暨免扣繳憑單，由被告未○○等
    人持以行使，足以生損害於附表所示之公司及各代表人，係另犯刑法第二百十六
    條、第二百十條之行使偽造私文書罪。被告丙○○、壬○○、子○○等三人與被
    告未○○、戌○○、戊○○、天○○、辰○○、申○○、「阿正」、「阿國」間
    就上開行使偽造文書之犯行，有犯意之聯絡及行為之分擔，均為共同正犯。又被
    告丙○○偽造如附表所示之鑫明實業有限公司印章、印文、公司代表人己○○○
    印章、印文係偽造私文書之階段行為，不另論罪，又被告丙○○、壬○○、子○○等三人偽造私文書進而行使，偽造私文書之低度行為應為行使偽造私文書之高
    度行為所吸收，亦不另論罪。被告丙○○、壬○○、子○○等三人所犯上開行使
    偽造私文書、詐欺取財二罪間有方法與結果牽連關係，應從一重為行使偽造私文
    書罪處斷，被告甲○○、巳○○、寅○○有事實欄所載之論罪科刑執行情形，此
    有台灣高等法院被告全國前案紀錄表三份在卷可參，其等於五年以內再犯本件有
    期徒刑以上之罪，均為累犯，均應依刑法第四十七條之規定加重其刑。爰審酌被
    告等人之犯罪情節、渠等之犯罪動機、目的、手段、貸款款項除被告巳○○取得
    一萬五千元，被告癸○○取得數千元外，其餘貸款款項均為被告未○○取得，其
    餘被告均未取得任何款項暨渠等犯罪後之態度等一切情狀，各量處如主文所示之
    刑，並均諭知易科罰金之折算標準，以資懲儆。
伍、公訴意旨認被告丁○○、辛○○、卯○○、庚○○、酉○○、丑○○、癸○○、
    乙○○、甲○○、巳○○、寅○○等人（以下簡稱丁○○等十一人）另涉有刑法
    第二百十六條、第二百十條之行使偽造文書之犯行，惟按不能證明被告犯罪或其
    行為不罰者，應諭知無罪之判決，刑事訴訟刑法第三百零一條第一項定有明文。
    訊據被告丁○○、辛○○、卯○○、庚○○、酉○○、丑○○、癸○○、乙○○
    、甲○○、巳○○、寅○○均堅決否認有何偽造文書之犯行，均辯稱：不知被告
    未○○等人有偽造扣繳憑單之犯行，並未與被告未○○共同偽造扣繳憑單等語。
    經查：被告辰○○於本院調查時陳稱：「未○○說簽名部分一定要申請人自己簽
    名，聲請金額三十萬元，也是申請人自己寫，會寫字的，由我寫其他部分，公司
    名稱、職稱等，未○○會拿小抄給我，他會看人決定用哪家公司名稱，申請人會
    看到小抄，照小抄抄上去，公司電話在小抄背面，小抄上有公司負責人名稱、住
    址、職稱等」、「客人填寫（申請書）時，未○○會去三樓列印用電腦列印相關
    扣繳憑單等資料，交給我去影印，影印完後，連同申請書送件」等語（詳本院九
    十年二月九日訊問筆錄），則以被告未○○等人係將任職公司之不實資料填載於
    小抄上，再由各該貸款申請人依樣填載於申請書上之情節觀之，足認被告未○○
    並未將其偽造扣繳憑單一事，告知前來申辦信用貸款之申請人，且被告丁○○等
    十一人於填寫申請書當下，亦未質疑被告未○○等人有偽造扣繳憑單等不實資料
    之行為，再再均顯示本件被告丁○○等等十一人所涉上開行使偽造私文書之犯行
    ，均乏任何積極證據證相佐，而認定犯罪，從而，苟無積極證據，即應為有利於
    被告丁○○等十一人之認定，更不必有何有利之證據，則被告丁○○等十一人所
    涉上開行使偽造文書之犯行，既未能發現有相當證據，自不能遽以推測或擬制之
    方法，率予入人於罪。此外，復查無其他積極證據足資證明被告丁○○等十一人
    涉犯行使偽造文書罪，揆諸首開法條規定，被告丁○○等十一人之犯罪尚屬不能
    證明，原應均為無罪之諭知，然本件公訴人認此部分之犯行，與前開論罪科刑部
    分有裁判上一罪之牽連犯關係，爰不另為無罪判決之諭知。
陸、被告丙○○偽造如附表所示之公司及公司負責人之印章、印文，不問屬於被告與
    否，均沒收。
據上論斷，應依刑事訴訟法第二百九十九條第一項前段、第三百零六條、刑法第二十
八條、第二百十六條、第二百十條、第三百三十九條第一項、第二百十九條、第五十
五條、第四十七條、第四十一條第一項前段、罰金罰鍰提高標準條例第一條前段、第
二條，判決如主文。
本案經檢察官劉聰熙到庭執行職務。
中      華      民      國    九十一    年      二      月     十九     日
                                  臺灣台南地方法院刑事第二庭
                                      法  官  鄭  燕  璘
右正本證明與原本無異。
如不服本判決，應於判決送達後十日內，向本院提出上訴狀。
                                      書記官  田  富  蓉
中      華      民      國    九十一    年      二      月     十九     日
附錄本案論罪科刑法條：
刑法第二百十條
偽造、變造私文書，足以生損害於公眾或他人者，處五年以下有期徒刑。
刑法第二百十六條
行使第二百十條至第二百十五條之文書者，依偽造、變造文書或登載不實事項或使登
載不實事項之規定處斷。
刑法第三百三十九條
意圖為自己或第三人不法之所有，以詐術使人將本人或第三人之物交付者，處五年以
下有期徒刑、拘役或科或併科一千元以下罰金。
以前項方法得財產上不法之利益或使第三人得之者亦同。
前二項之未遂犯罰之。
附表（單位：新台幣）
┌───┬─────┬────────┬──────────────┐
│申請人│ 核貸金額 │ 不實之公司名稱 │  應沒收之偽造印章、印文    │
│      │          │暨向萬泰銀行提出│                            │
│      │          │之不實資料      │                            │
├───┼─────┼────────┼──────────────┤
│丁○○│100000元  │宇富有限公司。  │                            │
│      │          │                │                            │
│      │          │各類所得扣繳暨免│                            │
│      │          │扣繳憑單。      │                            │
├───┼─────┼────────┼──────────────┤
│丙○○│100000元  │鑫明實業有限公司│「鑫明實業有限公司」印章壹顆
│      │          │。              │、印文壹枚。                │
│      │          │各類所得扣繳暨免│「己○○○」印章壹顆、印文壹│
│      │          │扣繳憑單。      │枚。                        │
├───┼─────┼────────┼──────────────┤
│辛○○│100000元  │金冠吉股份有限公│                            │
│      │          │司。            │                            │
│      │          │各類所得扣繳暨免│                            │
│      │          │扣繳憑單。      │                            │
├───┼─────┼────────┼──────────────┤
│卯○○│100000元  │金冠吉有限公司。│                            │
│      │          │各類所得扣繳暨免│                            │
│      │          │扣繳憑單。      │                            │
│      │          │                │                            │
├───┼─────┼────────┼──────────────┤
│庚○○│120000元  │鑫明實業有限公司│                            │
│      │          │。              │                            │
│      │          │各類所得扣繳暨免│                            │
│      │          │扣繳憑單。      │                            │
├───┼─────┼────────┼──────────────┤
│酉○○│130000元  │鑫明實業有限公司│                            │
│      │          │各類所得扣繳暨免│                            │
│      │          │扣繳憑單。      │                            │
├───┼─────┼────────┼──────────────┤
│壬○○│120000元  │莉嘉自黏商標有限│                            │
│      │          │公司。          │                            │
│      │          │各類所得扣繳暨免│                            │
│      │          │扣繳憑單。      │                            │
├───┼─────┼────────┼──────────────┤
│丑○○│120000元  │耕欣實業有限公司│                            │
│      │          │。              │                            │
│      │          │各類所得扣繳暨免│                            │
│      │          │扣繳憑單。      │                            │
├───┼─────┼────────┼──────────────┤
│癸○○│100000元  │耕欣實業有限公司│                            │
│      │          │各類所得扣繳暨免│                            │
│      │          │扣繳憑單。      │                            │
├───┼─────┼────────┼──────────────┤
│乙○○│120000元  │金冠吉股份有限公│                            │
│      │          │司。            │                            │
│      │          │各類所得扣繳暨免│                            │
│      │          │扣繳憑單。      │                            │
│      │          │                │                            │
├───┼─────┼────────┼──────────────┤
│甲○○│120000元  │鑫明實業有限公司│                            │
│      │          │各類所得扣繳暨免│                            │
│      │          │扣繳憑單。      │                            │
│      │          │                │                            │
├───┼─────┼────────┼──────────────┤
│子○○│130000元  │雨生實業有限公司││
│      │          │。              │                            │
│      │          │各類扣繳暨免扣繳│                            │
│      │          │憑單。          │                            │
├───┼─────┼────────┼──────────────┤
│巳○○│100000元  │金冠吉股份有限公│                            │
│      │          │司。            │                            │
│      │          │各類扣繳暨免扣繳│                            │
│      │          │憑單。          │                            │
├───┼─────┼────────┼──────────────┤
│寅○○│100000元  │宇富有限公司。  │                            │
│      │          │                │                            │
│      │          │各類扣繳暨免扣繳│                            │
│      │          │憑單。          │                            │
├───┴─────┼────────┴──────────────┤
│  計詐得          │一百五十六萬元                                │
└─────────┴───────────────────────┘
